臺灣高等法院刑事判決　　　　　　　　　　　　　九十二年度上訴字第四一六五號
　　上　訴　人　臺灣桃園地方法院檢察署檢察官
　　被　　　告　甲○○
右上訴人因被告違反毒品危害防制條例等案件，不服臺灣桃園地方法院九十年度訴字
第一二六○號，中華民國九十二年九月五日第一審判決（起訴案號：臺灣桃園地方法
院檢察署八十九年度偵字第一三九七六號）提起上訴，本院判決如左：
    主  文
原判決關於甲○○被訴販賣第一級、第二級毒品部分撤銷，發回臺灣桃園地方法院。
    理  由
一、公訴意旨略以：甲○○與乙○○共同基於意圖營利之概括犯意，自民國八十九年
    七月間起，以行動電話0000000000、0000000000、000
    0000000號電話作為聯絡工具，在桃園縣桃園市○○街六一號住處，連續
    以新臺幣三千元至五千元之價格販賣第一級毒品海洛因及以三千至五千元不等之
    價格販賣第二級毒品安非他命，並於同年八月二日夜間七點，以三千元之價格販
    賣海洛因二包，以六千元之價格販賣安非他命三包予李明偉。復以三千元至五千
    元之價格販賣海洛因予吳忠福多次。並以二千元之價格販賣海洛因予陳國秋二次
    。嗣於八十九年九月十四日夜間十七時三十分許，經警持搜索票至甲○○之前揭
    販賣而持有之第二級毒品安非他命二十六小包（毛重四三八點一公克、淨重四三
    三公克）、第一級毒品海洛因十二小包（毛重十二點八公克、淨重十點四公克）
    、吸食器一個、玻璃吸食器三個、酒精燈二個、剷子一支，因認被告甲○○涉犯
    毒品危害防制條例第四條第一項、第二項之罪嫌。
二、原審判決調查、審理後，認公訴人所舉證據，不能證明被告涉犯販賣第一級毒品
    海洛因、第二級毒品安非他命之罪嫌；並以被告雖持有第一級毒品海洛因、第二
    級毒品安非他命，惟被告持有前開毒品之目的係供自行施用需要，而被告施用毒
    品犯行，經原審法院以八十九年度毒聲字第七九八二號裁定觀察勒戒後，認無繼
    續施用毒品傾向，已經臺灣桃園地方法院檢察署檢察官於九十年二月十五日，以
    九十年度毒偵字第五０三七號不起訴處分確定，被告持有海洛因、安非他命部分
    之犯行應為其施用部分之犯行所吸收，而被告施用海洛因、安非他命犯行復因觀
    察勒戒後已經檢察官為不起訴處分確定，進而認公訴人就被告單純持有海洛因、
    安非他命部分再行起訴，其起訴程序違背規定，依法應就被告此部犯行為不受理
    之判決。固非無見。
三、檢察官上訴意旨略以：
（一）被告係因李明偉先為警查獲施用毒品之犯行，經李明偉供出毒品來源後，警方
      始再持搜索票前往被告住處查緝，並在被告住處當場查獲第二級毒品安非他命
      二十六小包（重約四三八點一公克）、第二級毒品海洛因十二小包（重約十二
      點八公克）及前往被告住處購買毒品之吳忠福、陳國秋一節，業據李明偉、吳
      忠福、陳國秋等人於警詢、偵查及原審審理中證述明確，則李明偉、吳忠福、
      陳國秋證稱係在被告住處購買毒品一節，自屬真實。
（二）李明偉僅因施用毒品遭追訴，且未曾藉以要求減輕其刑，李明偉就其向被告購
      買毒品及購買毒品之地點證述一致，本件亦係因李明偉之供述而查獲，其中李
      明偉與被告並無仇隙，原審未加詳查逕行排除李明偉之證詞，自有不當。
（三）被告於警詢中自白曾代乙○○交付海洛因一包予陳國秋等語；而陳國秋先於警
      詢中陳稱不認識乙○○，但偵查中改稱係向乙○○購買，被告尚規勸伊不要買
      毒品等語。然被告有施用毒品之惡習，且毒品之交易均在被告家中進行，陳國
      秋之證詞顯然矯作。
（四）吳忠福於警詢中亦證稱係在被告住處向被告或乙○○購買毒品，然依被告與乙
      ○○之通聯記錄可知，乙○○常前往中部地區活動，且被告、李明偉、陳國秋
      、吳忠福均陳稱毒品交易係在被告住處進行，則乙○○前往中部時，顯由被告
      自行處理販賣毒品事宜。
（五）本件扣案毒品數量甚多、價值菲薄，自非單供被告個人施用，是本件判決關於
      被告販賣第一級、第二級毒品之認定顯屬不當等語。
四、查本案公訴人係起訴被告與乙○○共同販賣第一級毒品海洛因及第二級毒品安非
    他命，起訴意旨並以被告獲案時被查獲被告意圖販賣而持有之海洛因及安非他命
    ，此觀起訴書之「犯罪事實」欄即明。次按，檢察官就實質上一罪或裁判上一罪
    之犯罪事實一部起訴者，依刑事訴訟法第二百六十七條規定，其效力固及於全部
    ，但以起訴之事實成立犯罪者為限；倘檢察官起訴之事實，經法院審理結果認為
    不成立犯罪者，與其他事實，即不發生一部與全部之關係。本件原審審理結果，
    既認不能證明被告涉犯公訴人起訴之販賣第一級毒品海洛因及第二級毒品安非他
    命罪，則公訴人起訴被告販賣第一級毒品及販賣第二級毒品罪，即與起訴之持有
    第一級毒品、第二級毒品或意圖販賣而持有第一級毒品、第二級毒品部分，不生
    實質上一罪或裁判上一罪之關係。原審判決就被告被訴之販賣第一級毒品與販賣
    第二級毒品部分，即應諭知無罪之判決，詎原審卻於主文諭知﹕「其餘被訴販賣
    第一級毒品、第二級毒品部分，公訴不受理」，己有未合。其次，被告被訴持有
    第一級毒品及第二級部分，若確因被告施用第一級毒品及第二級毒品之犯行已經
    檢察官為不起訴處分確定，且持有之低度行為為施用之高度行為所吸收，檢察官
    違背規定再行起訴，有刑事訴訟法第三百零三條第一款起訴程序違背規定之情形
    ，理應依條之規定，諭知不受理之判決。詎原審卻僅於主文諭知﹕「其餘被訴販
    賣第一級毒品、第二級毒品部分，公訴不受理」，就持有部分部分漏未為不受理
    之判決，亦有違誤。再者，被告就本案案發時在其與乙○○共住之房間內查獲之
    安非他命二十六小包（毛重四三八點一公克、淨重四三三公克）、海洛因十二小
    包（毛重十二點八公克、淨重十點四公克），或稱係乙○○所有（警詢、偵查及
    原審多次訊問時），或稱係其本人所有（見原審卷第二九三頁），或稱﹕安非他
    命是我的，海洛因是乙○○的（見原審卷第二四九頁），或稱﹕海洛因是乙○○
    那邊拿的（見原審卷第二五四頁），或稱﹕是乙○○寄放在我這邊的（見原審卷
    第二五四頁），或稱海洛因是向林宏義買的，安非他命是自稱「陳先生」的林宏
    義寄放的，林宏義在監執行（見原審卷第二四一頁）。原審法院質之乙○○，乙
    ○○雖否認毒品係其所有，並稱八十九年九月十一日，其太太生產，其不可能寄
    放毒品云云（見原審卷第二二四、二二五頁）。經查，乙○○因與本案被告共犯
    販賣海洛因、安非他命，在原審法院另案審理時，雖確提出其妻確於八十九年九
    月十一月生產之診斷証明書（見原審法院九十二年度訴字第五四號判決書第四、
    五頁）。然被告係於八十九年九月十四日獲案，乙○○係於同年八月七日因違反
    槍砲彈藥刀械管制條例案被通緝，被告於乙○○通緝期間，因提供桃園縣桃園市
    ○○街六一號住處予乙○○藏匿，犯藏匿犯人罪，經原審判處罪行確定之事實，
    並有本案判決可按；再參諸本案案發當日，吳忠福係欲前往被告及乙○○共同居
    八五頁反面訊問筆錄）；同時地獲案之陳國秋於原審訊問時亦證稱﹕獲案前前幾
    天有向乙○○買一千元之海洛因一包，案發當天我是要去向乙○○買毒品等語（
    見原審卷第一五四頁）。則乙○○所辯其妻於八十九年九月十一日生產，縱無不
    實，是否即可因之而排除本案扣案物品非其所有或非屬被告與乙○○共有，仍待
    究明。亦即扣案物品究係何人所有，被告持有之原因究係為供己施用，抑另有其
    他原因，實有未明。況被告於警詢時自白﹕乙○○於八十九年九月十一日將安非
    他命及海洛因交給我保管，並交代我會有一名陳國秋於九月十四日下午會前來購
    買海洛因，再將交易之金錢交予乙○○（見偵卷第五頁反面），其於原審訊問時
    仍稱﹕吳忠福的毒品也是連長（按即乙○○）賣他的，（乙○○）寄我那裡要交
    給吳忠福等語（見原審卷第一三三頁），此與吳忠福於警詢時所述﹕施用之毒品
    是向「連長」買的，如「連長」不在，便向甲○○購買等語（見偵卷第十二頁）
    ，雖不完全一致，然被告參與乙○○販賣安非他命予他人之行為，應非子虛。再
    參諸陳國秋、吳忠福向乙○○購買安非他命之地點均係被告提供予乙○○之前開
    偵卷第七五頁反面）、「未（向乙○○）收房租，但買毒品較一般人低價」（見
    同上卷第七六頁），李明偉亦稱﹕「我向連長買，阿童（被告）在旁邊而已」（
    見偵卷第八一頁反面訊問筆錄、原審卷第一一八頁）。可知被告就乙○○販賣毒
    品予他人，應非無關之第三人，原審判決未進一步審究，尚有疏漏。不僅如此，
    李明偉、陳國秋、吳忠福三人就購買毒品之對象、時間、種類、次數，於警詢、
    偵查、原審訊問時之供述，雖有原審判決書所指反覆不一之情形，然該等人於警
    詢或檢察官訊問時，均有不利被告之供述，該等供詞何以不可採信，原審判決未
    明確指明，僅以該等人之供述前後不一，即認供述有瑕疵，並全部不予採信，亦
    有未當。
五、綜上所述，原審判決關於被告被訴販賣第一級、第二級毒品部分，諭知不受理之
    判決，顯有未當。檢察官上訴意旨雖未指摘及此，然原審判決既有未當，且本案
    事實尚有未明，為兼顧被告之審級利益，爰不經言詞辯論，將原審判決關於被告
    被訴販賣第一級、第二級毒品部分撤銷（被告藏匿犯人部分，因檢察官及被告均
    未上訴，已告確定），發回臺灣桃園地方法院，另為妥適之處理。
據上論斷，應依刑事訴訟法第三百七十二條、第三百六十九條第一項後段，判決如主
文。
本案經檢察官朱家崎到庭執行職務。
中　　　華　　　民　　　國　　九十三　　年　　　一　　　月　　  十六  　日
                              臺灣高等法院刑事第七庭
                                  審判長法  官  吳  啟  民
                                        法  官  蘇  隆  惠
                                        法  官  林  瑞  斌
右正本證明與原本無異。
如不服本判決，應於收受送達後十日內向本院提出上訴書狀，其未敘述上訴之理由者
並得於提起上訴後十日內向本院補提理由書（均須按他造當事人之人數附繕本）。
                                        書記官  丁  淑  蘭
中　　　華　　　民　　　國　　九十三　　年　　　一　　　月　　 十九 　　日
